臺灣高等法院高雄分院刑事判決
110年度上訴字第1085號
上  訴  人  
即  被  告  林冠廷


上列上訴人即被告因妨害公務案件，不服臺灣橋頭地方法院110
年度審訴字第330號，中華民國110年10月29日第一審判決（起訴
案號：臺灣橋頭地方檢察署110年度偵字第5802號），提起上訴
，本院判決如下：
    主  文
原判決關於科刑部分撤銷。
林冠廷犯駕駛動力交通工具妨害公務罪，處有期徒刑陸月，如易
科罰金，以新台幣貳仟元折算壹日。
    理  由
一、刑事訴訟法第348 條規定：（第1 項）上訴得對於判決之一
    部為之。（第2 項）對於判決之一部上訴者，其有關係之部
    分，視為亦已上訴。但有關係之部分為無罪、免訴或不受理
    者，不在此限。（第3 項）上訴得明示僅就判決之刑、沒收
    或保安處分一部為之。由於本件上訴人即被告林冠廷已於本
    院準備程序中言明：原審判太重，僅針對量刑上訴等語（詳
    本院卷第83頁）。且參酌前開條文之立法理由：「為尊重當
    事人設定攻防之範圍，並減輕上訴審審理之負擔，容許上訴
    權人僅針對刑、沒收或保安處分一部提起上訴，其未表明上
    訴之認定犯罪事實部分，則不在第二審之審判範圍」。因此
    ，本件上訴範圍只限於原審判決之刑部分，至於原審判決其
    他部分，則非本院審理範圍。又因被告僅針對原審判決量刑
    部分，提起上訴，故本院僅能以原審判決所認定之犯罪事實
    為基礎，審查原審量刑及其所裁量審酌之事項，是否妥適，
    先予說明。
二、原審判決認定之犯罪事實及罪名：
　　原審經審理後，認定被告林冠廷於民國110 年1 月25日凌晨
    2 時41分許，駕駛車牌號碼000-0000號自用小客車（下稱甲
    車），沿高雄市左營區文府路由北往南方向行駛，行經文府
    路與重愛路路口停等紅燈時，適有高雄市○○○○○○○○○○○○路○○
    ○○○○○○○○○○號碼000-0000號警用巡邏車（下稱警車）行駛在
    被告後方，發現被告駕駛之車輛違規超越停止線，即按鳴喇
    叭示意被告停車受檢。詎被告為躲避員警攔查，竟駕駛甲車
    加速行駛，並在高雄市左營區重愛路與文學路口紅燈右轉，
    林彥宇見狀隨即駕駛警車並開啟警示燈及警報器鳴笛跟隨在
    後。其後，被告駕車行經高雄市左營區博愛四路與重忠路路
    口時，見上開警車已接近，明知林彥宇係依法執行職務之公
    務員，竟基於駕駛動力交通工具妨害公務執行及損壞公務員
    職務上掌管之物品之犯意，駕駛甲車衝撞林彥宇駕駛之警車
    後逃逸，以此強暴方式對依法執行公務之公務員施強暴行為
    ，並導致警車右後門、右後保桿、右後葉子板、右後葉玻璃
    總成等多處損壞（所涉毀損罪嫌部分，未據告訴）等事實。
    因而變更起訴法條，認為被告係犯刑法第135 條第3 項第1 
    款之駕駛動力交通工具妨害公務執行罪；及同法第138 條之
    損壞公務員職務上掌管之物品罪，依想像競合犯規定，從一
    重論以駕駛動力交通工具妨害公務執行罪。
三、原審量刑及其所裁量審酌之事項：　　
　　原審經審理後，審酌被告於員警依法執行職務時，以駕駛車
    輛衝撞警車之方式，對員警施加暴力，並損壞公物，嚴重蔑
    視國家公權力，影響公務順利執行，危害員警執行職務之嚴
    正性及執法尊嚴，並可能危及值勤員警之生命、身體安全，
    對於社會公共秩序及值勤員警之人身安全影響甚鉅，顯然欠
    缺法治意識，所為誠值非難；惟念及被告犯後終能坦承犯行
    ，並賠償遭受財產上損害之高雄市政府警察局左營分局博愛
    四路派出所（下稱博愛四路派出所）之損失，此有匯豐汽車
    匯豐高雄廠鈑噴估價單1 份及原審辦理刑事案件公務電話紀
    錄附卷可參，兼衡被告本案犯罪動機、目的、手段、情節與
    自述教育程度、工作、經濟、身體狀況及家庭生活狀況等一
    切情狀，量處有期徒刑7月。
四、被告上訴意旨主張：被告於路口臨時遭警攔查，因日前才交
    通違規遭到罰款，十分緊張，才會失慮之下，衝撞員警，被
    告於警詢、偵查及審理中，均立即坦承犯行，並立即前往警
    局向員警道歉，賠償博愛四路派出所損失，被告經此教訓，
    日後必更加謹慎駕車，以保第三人與自身之人身安全，日後
    不會再發生駕駛車輛衝撞警車，及對員警施加暴力。被告前
    因毒品案件假釋出獄後，積極更生，復歸社會。又被告為單
    親，與母親相依為命，母親已年邁，罹患骨刺、憂鬱症等疾
    病，仰賴被告外出工作，賺錢養家，倘被告鋃鐺入獄，被告
    穩定之工作將毀於一旦，母親亦頓失依怙，家庭經濟必陷入
    困難。另被告遭到判刑，假釋恐被撤銷，須執行殘刑多年，
    違法比例原則，亦違反假釋鼓勵更生原意，請諭知得易科罰
    金之刑度或緩刑，被告方能爭取不要被撤銷假釋，以符刑罰
    矯治之旨等語。
五、量刑係法院就繫屬個案犯罪之整體評價，乃事實審法院得依
    職權自由裁量之事項，故量刑判斷當否之準據，應就判決之
    整體觀察為綜合考量。又科刑時，應以行為人之責任為基礎
    ，並審酌一切情狀，尤應注意該條所列各款事項，而為科刑
    輕重之標準，刑法第57條定有明文。觀之該條規定「審酌一
    切情狀」，可知刑罰之量定，並不以刑法第57條所列各款為
    限。因此，量刑審酌因素除刑法第57條所列各款外，仍應斟
    酌犯罪行為人之再社會化、社會復歸等其他因素。原審於量
    刑時，斟酌前開三所述之情狀，量處被告有期徒刑7月，固
    未逾越量刑之外部界線。但被告前因販賣、施用毒品案件，
    經臺灣高等法院臺中分院以100年度聲字第575號裁定應執行
    有期徒刑13年2月確定；因偽證案件，經臺灣臺中地方法院
    以100年度訴字第1740號判決判處有期徒刑5月確定。2案接
    續執行後，於108年8月23日縮短刑期假釋出監（原刑期至11
    2年2月3日縮刑期滿）等情，有臺灣高等法院被告前案紀錄
    表可參。如本件被告經判處不得易科罰金之刑，被告除須入
    監服刑外，亦會遭撤銷假釋執行殘刑近3年6月，如此是否不
    利於被告社會復歸；如較低之刑罰反有利於被告社會復歸，
    是否仍須科以被告不得易科罰金之刑，均有待斟酌。原審於
    量刑時，漏未於判決理由中說明並審酌上開事項，致量刑過
    重（詳後述），尚有未洽。被告以此為由，指摘原判決量刑
    不當，為有理由，自應由本院將原判決關於科刑部分撤銷改
    判。
六、爰審酌被告於員警依法執行職務時，以駕駛車輛衝撞警車之
    方式，對員警施加暴力，並損壞公物，影響公務順利執行，
    危害員警執行職務之嚴正性及執法尊嚴，並可能危及值勤員
    警之生命、身體安全，行為實有可議之處。惟念及被告於刑
    法第135 條第3 項施行後未滿4日，觸犯該罪，且立法者已
    就該犯罪之情狀，於法定刑度中加以評價。復參以被告犯後
    始終坦承犯行，且已賠償博愛四路派出所之損失等情，有職
    務報告、電子發票、匯豐高雄廠結帳清單可參（詳本院卷第
    69頁至第75頁），犯罪態度良好。又因被告於本院審理中自
    陳：現從事物流工作，開車送貨，每月收入約新臺幣5萬元
    等語（詳本院卷第108頁），並有被告薪資資料可參（詳本
    院卷第29頁）。顯見被告於假釋出監後，已有正當工作，領
    有固定薪資，已逐漸適應社會生活，如本件諭知得易科罰金
    之刑度，被告仍有機會一方面繼續工作，融入社會，一方面
    可藉由反省、警惕自己行為，避免再犯，達到矯正之效果。
    反之，如本件諭知不得易科罰金之刑度，被告勢必入監服刑
    ，且前案假釋必遭撤銷，連帶須執行殘刑近3年6月，雖亦有
    可能達到矯正之效果，但將中斷被告適應、融入社會之努力
    。兩相比較，在同樣可達到矯正之效果下，本件選擇較低之
    刑罰反有利於被告社會復歸等一切情狀，量處被告如主文第
    2項所示之刑，並參酌前開犯罪情狀，諭知如主文第2項所示
    易科罰金折算標準，以啟自新。
據上論結，應依刑事訴訟法第369 條第1 項前段，判決如主文。
本案經檢察官陳靜宜提起公訴，檢察官李啟明到庭執行職務。
中　　華　　民　　國　　111 　年　　3 　　月　　23　　日
                  刑事第三庭    審判長法  官  吳進寶
                                      法  官  徐美麗
                                      法  官  方百正
以上正本證明與原本無異。
如不服本判決應於收受本判決後20日內向本院提出上訴書狀，其
 未敘述上訴理由者，並得於提起上訴後20日內向本院補提理由
書 狀（均須按他造當事人之人數附繕本）「切勿逕送上級法院
」。
中　　華　　民　　國　　111 　年　　3 　　月　　23　　日
　　　　　　　　　　　　　　　　　　　書記官  呂姿儀   
附錄本判決論罪科刑所依據之法條：
刑法第135條
對於公務員依法執行職務時，施強暴脅迫者，處3 年以下有期徒
刑、拘役或30萬元以下罰金。
意圖使公務員執行一定之職務或妨害其依法執行一定之職務或使
公務員辭職，而施強暴脅迫者，亦同。
犯前二項之罪而有下列情形之一者，處6 月以上5 年以下有期徒
刑：
一、以駕駛動力交通工具犯之。
二、意圖供行使之用而攜帶兇器或其他危險物品犯之。
犯前三項之罪，因而致公務員於死者，處無期徒刑或7 年以上有
期徒刑；致重傷者，處3 年以上10年以下有期徒刑。
刑法第138條
毀棄、損壞或隱匿公務員職務上掌管或委託第三人掌管之文書、
圖畫、物品，或致令不堪用者，處5 年以下有期徒刑。